【裁判字號】    97,交簡上,1
【裁判日期】    970711
【裁判案由】    過失致死
【裁判全文】
臺灣臺北地方法院刑事判決             97年度交簡上字第1號
    上  訴  人  臺灣臺北地方法院檢察署檢察官
    被      告  甲○○
                        3 樓.
上開上訴人因被告所犯過失致死案件，不服本院於中華民國九十
六年十二月四日所為九十六年度交簡字第一○六號第一審判決（
聲請簡易判決處刑案號：九十六年度偵字第四二四五號），提起
上訴，本院合議庭為第二審判決如下：
    主  文
上訴駁回。
    事  實
一、甲○○於民國九十六年二月二十一日晚上六時五十八分許，
    駕駛車牌號碼為八Ｄ—一三七五號自用小客車搭載其子乙○
    ○，沿臺北縣新店市○○路北往南行駛，途經臺北縣新店市
    ○○路○段「裕隆汽車」前（即經過臺北縣新店市○○路與
    寶中路交岔路口後十二點五公尺處）第二車道時，原應注意
    車前狀況以隨時採取必要之安全措施，而當時天候為陰天、
    光線為夜間有照明，視距良好，無障礙物，路面鋪裝柏油、
    路面乾燥、無缺陷，並無不能注意之情事，竟疏未注意隨時
    採取必要之安全措施，適有劉佩嘉騎乘腳踏車違規沿臺北縣
    新店市○○路由北往南行駛在上開道路禁行機車之第一車道
    ，並突然變換車道至亦禁行機車之第二車道，以致甲○○所
    駕駛之上開車輛前側與劉佩嘉所騎乘之上開腳踏車後側發生
    撞擊，劉佩嘉即人車倒地，劉佩嘉並因而受有全身各處鈍性
    傷，於送醫急救後即因出血性休克而延至同日晚上九時三十
    分許不治死亡，嗣於警方接獲報案前往現場處理而尚未發覺
    犯罪前，甲○○即當場向警方表示其為肇事人以自首，始查
    悉上情。
二、案經劉佩嘉之父丙○○告訴暨臺北縣警察局新店分局報請臺
    灣臺北地方法院檢察署檢察官偵查起訴。
    理  由
一、上開犯罪事實，業據被告甲○○於原審及本院審理中坦白承
    認，核與證人乙○○、高則芳證述情節大致相符，並有道路
    交通事故調查表、道路交通事故現場圖、道路交通事故調查
    報告表(一)、(二)、自首情形紀錄表、道路交通事故初步分析研
    判表、照片二十二張在卷可參，被告自白與事實相符；按汽
    車行駛時，駕駛人應注意車前狀況及兩車併行之間隔，並隨
    時採取必要之安全措施，道路交通安全規則第九十四條第三
    項定有明文，而案發時天候為陰天、光線為夜間有照明，視
    距良好，無障礙物，路面鋪裝柏油、路面乾燥、無缺陷等情
    ，亦有道路交通事故調查報告表(一)、(二)在卷可參，本案被告
    於案發時，本應依上開規定注意車前狀況以隨時採取必要之
    安全措施，且當時情狀亦無不能注意之情事，被告竟疏未注
    意車前狀況以致發生本件車禍，被害人劉佩嘉因而受有全身
    各處鈍性傷且因出血性休克而產生死亡之結果，被告就被害
    人死亡結果之產生，顯有過失而具有相當因果關係，本件事
    證業已明確，被告犯行堪以認定。至於檢察官起訴所指本案
    當時為陰雨天候視線不佳而被告應減速慢行部分，按行車速
    度，依速限標誌或標線之規定，無速限標誌或標線者，應依
    下列規定：(一)行車時速不得超過五十公里。但在未劃設車道
    線、行車分向線或分向限制線之道路，或設有快慢車道分隔
    線之慢車道，時速不得超過四十公里。(二)行經設有彎道、坡
    路、狹路、狹橋、隧道、學校、醫院標誌之路段、道路施工
    路段、泥濘或積水道路、無號誌之交岔路口及其他人車擁擠
    處所，或因雨霧致視線不清或道路發生臨時障礙，均應減速
    慢行，作隨時停車之準備，道路交通安全規則第九十三條定
    有明文，本案案發時天候為陰天、光線為夜間有照明，視距
    良好，無障礙物，路面鋪裝柏油、路面乾燥、無缺陷等情，
    有道路交通事故調查報告表(一)、(二)及現場照片二十二張在卷
    可參，是尚難認有何因雨霧致視線不清而被告應減速慢行之
    情，本案被告並無此方面過失；另本案案發地點為禁行機車
    之車道，而被害人係於禁行機車之第一車道突然變換車道至
    亦禁行機車之第二車道等情，業據證人乙○○於本院審理中
    結證明確可按，核與道路交通事故現場圖及照片二十二張所
    顯示刮地痕方向、車禍發生後被告所駕駛車輛及被害人所騎
    乘腳踏車停放之位置相符，顯見被害人就本案車禍之發生亦
    與有過失，併此敘明。
二、核被告所為，係犯刑法第二百七十六條第一項之過失致死罪
    。而本案被告於案發後警方接獲報案前往現場處理而尚未發
    覺犯罪前即當場向警方表示其為肇事人以自首，有臺北市○
    ○○○○道路交通事故肇事人自首情形紀錄表在卷可參，爰
    依刑法第六十二條前段之規定減輕其刑。原審以被告上開犯
    行事證明確，援引刑事訴訟法第四百四十九條第二項、第三
    項、刑法第二百七十六條第一項、第六十二條前段、第四十
    一條第一項前段、刑法施行法第一條之一、中華民國九十六
    年罪犯減刑條例第二條第一項第三款、第七條、第九條之規
    定，並審酌被告生活狀況、智識程度及犯罪後態度之情狀而
    就被告所犯過失致人於死罪量處有期徒刑六月，並以被告犯
    罪時間係在九十六年四月二十四日以前，亦無其他不合中華
    民國九十六年罪犯減刑條例所定不得減刑之情形，而依中華
    民國九十六年罪犯減刑條例第二條第一項第三款、第七條、
    第九條之規定，將本案被告之宣告刑減為有期徒刑三月，並
    諭知易科罰金之折算標準，除被告過失部分應刪除「本應注
    意當時為陰雨天候，視線不佳，應減速慢行」外，經核認事
    用法均無違誤，檢察官上訴意旨指摘原審判決量刑過輕，尚
    難認有理由，應予駁回。
據上論斷，應依刑事訴訟法第四百五十五條之一第一項、第三項
、第三百六十八條，判決如主文。
本案經檢察官鄧巧羚到庭執行職務
中    華    民    國    97    年    7     月    11    日
                        臺灣臺北地方法院交通法庭
                            審判長法  官   陳德民
                                  法  官   孫曉青
                                  法  官   唐于智
上正本證明與原本無異。
不得上訴。
                                  書記官   陳家欣
中    華    民    國    97    年    7     月    11    日


司法院資訊處製作；財團法人民間司法改革基金會備份。
